臺灣臺南地方法院刑事判決　　　　　　　　　　　　九十三年度交訴字第一五九號
　　公　訴　人　臺灣臺南地方法院檢察署檢察官
　　被　　　告　甲○○
右列被告因公共危險案件，經檢察官提起公訴（九十三年度偵字第一一五九八號），
被告就被訴事實為有罪之陳述，本院裁定進行簡式審判程序，判決如左：
    主  文
甲○○從事業務之人，因業務上之過失，致生火車往來之危險，處有期徒刑肆月，如
易科罰金，以參佰元折算壹日，緩刑貳年。
    事  實
一、甲○○係台南縣新市郵局郵務士，平素以騎乘機車遞送郵件，駕駛為其附隨業務
    ，為從事業務之人。於民國九十三年七月十三日下午三時二十三分許，甲○○騎
    乘新市郵局公務車車牌號碼ＸＴＱ─五七三號重機車，為遞送郵件途中，沿台南
    縣新市鄉○○路由北往南方向行駛，途經該路之設有遮斷器、警鈴及閃光號誌之
    鐵路平交道前（即鐵路基起三四六公里四三一公尺處）時，本應注意汽車行駛至
    鐵路平交道，設有遮斷器或看守人員管理者，如遮斷器已開始放下或看守人員表
    示停止時，應即暫停，俟遮斷器開放或看守人員表示通行後，始得通過，如遮斷
    器未放下或看守人員未表示停止時，仍應看聽鐵路兩方無火車駛來，始得通過；
    鐵路平交道設有警鈴及閃光號誌者，警鈴已響，閃光號誌已顯示，駕駛人應暫停
    俟火車通過後，看聽鐵路兩方確無火車駛來，始得通過，如警鈴未響，閃光號誌
    未顯示，仍應看聽鐵路兩方無火車駛來，始得通過；汽車駛至鐵路平交道前，如
    前面有車輛時，應俟前車駛離鐵路平交道適當距離而後車能安全通過後，始得通
    過，且當時係白天、天氣晴朗、無障礙物、視距良好，客觀上並無不能注意之情
    事，詎甲○○應注意、能注意，竟疏未注意上開規定，而未暫停看、聽鐵路兩方
    有無火車駛來，即貿然闖越平交道，適有李韶榮駕駛台鐵一○三○次自強號列車
    ，由高雄站開往彰化站，行經該平交道時，見狀已煞車不及，致該次自強號列車
    火車頭撞及甲○○所騎乘機車，造成該列車火車頭左前方破損，並此次車禍導致
    該次自強號列車停留約三十四分鐘，因而致生西部縱貫線火車南北往來之危險。
二、案經內政部警政署鐵路警察局第三警務段報請台灣台南地方法院檢察署檢察官偵
    查起訴。
    理  由
一、本件被告甲○○所犯係死刑、無期徒刑、最輕本刑為三年以上有期徒刑以外之罪
    ，其於準備程序中就被訴事實為有罪之陳述，經法官告知簡式審判程序之旨，並
    聽取公訴人、被告之意見後，認為適宜由受命法官獨任進行簡式審判程序，依刑
    事訴訟法第二百七十三條之一第一項規定，裁定由受命法官獨任進行簡式審判程
    序，合先敘明。
二、右揭事實，業據被告甲○○於本院審理時供承不諱，核與證人即自強號列車駕駛
    李韶榮於警訊及偵查時證述之情節大致相符，並證人即鐵路管理局新市站副站長
    蘇財福於警訊時證述屬實，且有道路交通事故現場圖及現場照片六張等附卷可稽
    。按汽車行駛至鐵路平交道，設有遮斷器或看守人員管理者，如遮斷器已開始放
    下或看守人員表示停止時，應即暫停，俟遮斷器開放或看守人員表示通行後，始
    得通過；如遮斷器未放下或看守人員未表示停止時，仍應看聽鐵路兩方無火車駛
    來，始得通過。鐵路平交道設有警鈴及閃光號誌者，警鈴已響，閃光號誌已顯示
    ，駕駛人應暫停俟火車通過後，看聽鐵路兩方確無火車駛來，始得通過；如警鈴
    未響，閃光號誌未顯示，仍應看聽鐵路兩方無火車駛來，始得通過。汽車駛至鐵
    路平交道前，如前面有車輛時，應俟前車駛離鐵路平交道適當距離而後車能安全
    通過後，始得通過。道路交通安全規則第一百零四第一項第一款、第二款、第二
    項定有明文。被告於右揭時地騎乘機車本應注意上開規定，且依當時情形，客觀
    上又無不能注意之情事，竟疏於注意上開規定，而在經過平交道時，未暫時停車
    看、聽鐵路兩方有無火車駛來，即貿然駛越平交道，致發生本件車禍，其有過失
    已甚明顯。且此車禍導致該次自強號列車受有損害，並停留約三十四分鐘，因而
    致生西部縱貫線火車南北往來之危險，此與被告之過失行為間，顯有相當之因果
    關係。從而，被告上開公共危險犯行，應堪認定。
三、查被告甲○○係台南縣新市郵局郵務士，平素以騎乘機車遞送郵件，駕駛為其附
    隨業務，為從事業務之人，業據其供述在卷，核其所為，係犯刑法第一百八十四
    條第四項、第一項之因業務上之過失致生火車往來之危險罪。公訴意旨認被告應
    依同法條第三項、第一項之規定論處，顯有誤會，惟起訴之事實既為同一，爰依
    法變更起訴法條。爰審酌被告之品行，未注意相關交通安全之規定，以致肇事，
    惟念及被告已賠償台灣鐵路管理局因本件車禍所造成之損失，有台灣鐵路管理局
    雜項進款收據一紙在卷足憑，且其本身亦因本件車禍受有「左腳骨折、胸部肋骨
    骨折、脾臟破裂摘除、骨盆腔骨折、頭部挫傷」等傷害，及犯後態度等一切情狀
    ，量處如主文所示之刑，並諭知易科罰金之折算標準，以資懲儆。又被告前雖受
    有期徒刑以上刑之宣告（於六十九年間因過失致死案件，經法院判處有期徒刑六
    月確定，並於六十九年間易科罰金執行完畢），惟於執行完畢後，五年以內未曾
    受有期徒刑以上刑之宣告，有台灣台南地方法院檢察署刑案資料查註紀錄表及台
    灣高等法院被告全國前案紀錄表可按，其因一時疏失，致罹刑典，事後已賠償台
    灣鐵路局之損害，且其本身亦因本件車禍受有嚴重傷害，付出沈重之代價，經此
    偵審程序及刑之宣告後，應知警惕，信無再犯之虞，本院認前開所宣告之刑，以
    暫不執行為適當，並宣告緩刑二年，以啟自新。
據上論斷，應依刑事訴訟法第二百七十三條之一第一項、第二百九十九條第一項前段
、第三百條，刑法第一百八十四條第四項、第一項、第四十一條第一項前段、第七十
四條第二款，罰金罰鍰提高標準條例第一條前段、第二條，判決如主文。
本案經檢察官乙○○到庭執行職務。
中      華      民      國        九十四    年      一    月      六    日
                                  臺灣臺南地方法院交通法庭
                                      法  官    洪  榮  家
右正本證明與原本無異。
如不服本判決，應於判決送達後十日內，向本院提出上訴狀（應附繕本）。
                                      書記官    陳  志  德
中      華      民      國        九十四    年      一    月  七    日
附錄本案論罪科刑法條全文：
刑法第一百八十四條：
  損壞軌道、燈塔、標識或以他法致生火車、電車或其他供水、陸、空公眾運輸之舟
  、車、航空機往來之危險者，處三年以上十年以下有期徒刑。
  因而致前項之舟、車、航空機傾覆或破壞者，依前條第一項之規定處斷。
  因過失犯第一項之罪者，處六月以下有期徒刑、拘役或三百元以下罰金。
  從事業務之人，因業務上之過失犯第一項之罪者，處二年以下有期徒刑、拘役或五
  百元以下罰金。
  第一項之未遂犯罰之。
